【裁判字號】    98,非抗,137
【裁判日期】    981230
【裁判案由】    拍賣抵押物
【裁判全文】
臺灣高等法院民事裁定                 98年度非抗字第137號
再 抗 告人  紫盛國際投資股份有限公司
法定代理人  甲○○
代  理  人  潘正芬律師
            柯俊吉律師
上列再抗告人因與相對人臺北市士林區農會間拍賣抵押物事件，
對於中華民國98年10月21日臺灣士林地方法院98年度抗字第179
號裁定，提起再抗告，本院裁定如下：
    主  文
再抗告駁回。
再抗告程序費用由再抗告人負擔。
      理    由
一、按對於抗告法院所為抗告有無理由之裁定再為抗告，僅得以
    其適用法規顯有錯誤為理由，並經原法院之許可；此項許可
    ，以原裁定所涉及之法律見解具有原則上之重要性者為限，
    此觀諸非訟事件法第45條第3項、第4項之規定自明。所謂適
    用法規顯有錯誤，係指原裁定就其取捨證據所確定之事實適
    用法規顯有錯誤而言，不包括漏未斟酌證據、調查證據欠周
    及認定事實錯誤之情形在內（最高法院63年台上字第880號
    、80年台上字第1326號判例參照）。又所謂具有原則上之重
    要性，係指該事件所涉及之法律見解意義重大，而有闡釋之
    必要者而言。惟於原法院認再抗告應行許可，並添具意見書
    ，將訴訟卷宗送交再抗告法院後，再抗告法院審查原法院所
    添具之意見書，如認再抗告不應准許者，並不受該意見書所
    載許可再抗告理由之拘束，仍得逕以裁定駁回之，此觀民事
    訴訟法第436條之5第1項之法理自明(最高法院93年台抗字第
    304號裁定意旨參照) 。
二、相對人於原法院聲請意旨略以：伊對於第三人倪文聰有原法
    院98年度司拍字第11號裁定（下稱原拍賣裁定）所載之債權
    ，並以原拍賣裁定附表一所示不動產（下稱系爭抵押物）設
    定抵押權，且經依法登記，嗣倪文聰於民國(下同)95年10月
    18日將原拍賣裁定附表一編號2之不動產移轉登記予再抗告
    人，而上開債權於97年9月5日已屆清償期而未受清償，並提
    出之他項權利證明書、抵押權設定暨變更契約書、土地及建
    物登記簿謄本、借據、繳息明細等為證，為此聲請拍賣系爭
    抵押物等情。
三、原法院對於相對人之聲請，以該院98年度司拍字第11號裁定
    准予拍賣系爭抵押物，再抗告人對該裁定提起抗告，經原法
    院以抗告無理由駁回之，再抗告人不服，復提起本件再抗告
    。
四、再抗告人之再抗告意旨略以：本件拍賣抵押物事件，其均代
    債務人倪文聰正常繳息，直至相對人具狀聲請拍賣抵押物之
    日止，是並未喪失期限利益，故原法院有適用民法第873條
    第1項規定之違誤。又法院於裁定前，就抵押權所擔保之債
    權額，應使債務人有陳述意見之機會，故於裁定拍賣抵押物
    前，該抵押權所擔保之現存債權數額為何？即得為爭執之標
    的，而非所謂之實體爭執。且原法院一方面謂非訟事件法第
    74條之立法目的在於債權額未確定，於聲請拍賣抵押物程序
    易生爭執，應使債務人就所擔保之現存債權額有陳述意見之
    機會，另一方面又謂債務人於陳述意見後，逕為形式審查，
    即得准予拍賣抵押物，其理由顯然前後矛盾，並架空非訟事
    件法第74條規定，亦有適用非訟事件法第74條規定之違誤。
    原裁定駁回再抗告人之抗告，適用法規顯有錯誤，乃求予廢
    棄原裁定云云。
五、按抵押權人於債權已屆清償期而未受清償者，得聲請法院拍
    賣抵押物，就其賣得價金而受清償，民法第873條第1項定有
    明文。次按聲請拍賣抵押物，原屬非訟事件，法院所為准許
    與否之裁定，無確定實體法上法律關係存否之性質，於債權
    及抵押權之存否，並無既判力。故祇須其抵押權已經依法登
    記，且債權已屆清償期而未受清償，法院即應為准許拍賣之
    裁定。而對於此項法律關係有爭執之人，為保護其權利，得
    提起訴訟，以謀解決，不得僅依抗告程序聲明其爭執，並據
    為廢棄准許拍賣抵押物裁定之理由（最高法院94年度臺抗字
    第270號裁定意旨參照）。經查相對人主張第三人倪文聰以
    系爭抵押物設定抵押權予相對人，用以擔保倪文聰對其所負
    債務，嗣又將系爭抵押物之一部如原拍賣裁定附表一編號2
    之不動產移轉登記予再抗告人，該債權已於97年9月15日屆
    清償期，再抗告人雖主張現仍代第三人倪文聰正常繳息云云
    ，惟原法院已依非訟事件法第74條規定，通知再抗告人就本
    件拍賣抵押物事件陳述意見(見原法院98年度司拍字第11號
    卷第21至25頁)，且就相對人所提出之他項權利證明書、抵
    押權設定暨變更契約書、土地及建物登記簿謄本、借據、繳
    息明細等證物(見原法院98年度司拍字第11號卷第8至19頁)
    為形式上審查，認為確有上開抵押權登記擔保範圍之債權存
    在，且債權已屆清償期而未受償，乃裁定准予拍賣系爭抵押
    物，並無不合，且不因抗告人持續代第三人倪文聰繳息，而
    得異其認定。至再抗告人一再辯稱相對人聲請之債權額度與
    實際情況不符云云，核係實體爭執事項，揆諸上開說明，自
    應由再抗告人另循訴訟途徑以資解決，非抗告程序所得救濟
    ，原裁定據以駁回再抗告人之抗告，並無違誤。再抗告人復
    未陳明原裁定所涉及之法律見解有何原則上重要性，依據首
    開說明，再抗告人所提再抗告，自屬不應許可。本院尚不受
    原法院所具「再抗告許可意見書」之拘束，應認再抗告人之
    再抗告為不合法。
六、據上論結，本件再抗告為不合法，爰裁定如主文。
中    華    民    國    98    年    12    月    30    日
                    民事第七庭
                        審判長法  官  鄭三源
                              法  官  呂太郎
                              法  官  魏麗娟
正本係照原本作成。
不得再抗告。
中    華    民    國    98    年    12    月    30    日
                              書記官  廖月女

司法院資訊處製作；財團法人民間司法改革基金會備份。
